【裁判字號】    98,上,464
【裁判日期】    980722
【裁判案由】    侵權行為損害賠償
【裁判全文】
臺灣高等法院民事裁定                   98年度上字第464號
上  訴  人  甲○○
訴訟代理人  戊○○
上  訴  人  乙○○○
被上 訴 人  丙○○
訴訟代理人  郭盈蘭律師
上列當事人間侵權行為損害賠償事件，上訴人對於中華民國98年
2月27日臺灣臺北地方法院96年度重訴字第1646號第一審判決提
起上訴，上訴人並為訴之變更，本院裁定如下：
    主  文
變更之訴及其假執行之聲請均駁回。
變更之訴訴訟費用由上訴人負擔。
    理  由
一、按第二審所為訴之變更或追加，非經他造同意，不得為之。
    但民事訴訟法第255條第1項第2款至第6款之情形，不在此限
    。同法第446條第1項定有明文。
二、本件上訴人於原審及上訴本院時，對於被上訴人丙○○（下
    稱丙○○）部分，係主張另一被上訴人丁○○（下稱丁○○
    ）於民國96年6月24日12時55分許，酒後無照駕車，在臺北
    縣新店市碧潭橋與環河路交叉路口違規左轉，撞擊伊等之子
    林士迪所騎乘之機車，致林士迪倒地受傷，經送醫不治死亡
    。事後丙○○竟因丁○○之請託而出面頂替，向承辦員警佯
    稱其係駕駛人，嗣經檢察官調查後查知實情。因認丙○○明
    知丁○○肇事，竟與之合謀欺瞞警方及伊等，致伊等身心受
    打擊，依民法第185條共同侵權行為之規定，請求丙○○應
    與丁○○負連帶損害賠償責任（見原法院96年度店調字第22
    5號卷第5頁）。即上訴人於原審係本於丙○○之頂替行為致
    使上訴人受身心痛苦之非財產上損害，而請求賠償。惟上訴
    人嗣於本院言詞辯論時，卻變更主張丙○○出面頂替丁○○
    後，伊等即聲請對丙○○之財產為假扣押，而丁○○則趁機
    將名下所有之建物設定抵押予第三人，且未繳納銀行抵押貸
    款，致所有之建物遭抵押權人聲請拍賣；復將名下土地及建
    物以買賣為原因移轉登記予第三人，即利用丙○○頂替期間
    藉設定抵押、買賣等方式進行脫產。而丙○○亦屬知情，仍
    出面頂替，使伊等未能及時保全債權，對於丁○○之損害賠
    償請求權因而無法確實獲償。而認丙○○之頂替行為顯屬故
    意不法侵害他人之權利及以背於善良風俗之方法加損害於他
    人之侵權行為，應負損害賠償責任等語。亦即上訴人變更後
    之請求係基於丙○○之頂替行為致使伊等對於丁○○之侵權
    行為損害賠償債權無法確實獲償，因而請求丙○○應賠償其
    財產利益所受損害。則上訴人於原審對丙○○所請求賠償非
    財產上損害，嗣變更為請求賠償伊等所受之財產上損害，其
    侵害之對象不同，訴訟標的自有變更，自非事實上及法律上
    陳述之單純更正。而其變更前後之請求雖均涉及丙○○之頂
    替行為，惟其主張之侵害事實差異甚大，辯論調查之範圍全
    然不同，難認係本於同一基礎事實。且上訴人係於最後言詞
    辯論始為變更，其主張之事實是否可信，須再經調查審理，
    對於訴訟之終結及丙○○之防禦，自有影響。而丙○○復表
    明不同意其變更，則依上開說明，上訴人於本院所為變更之
    訴並非合法，無從准許；而其假執行之聲請，亦失依附，應
    併予駁回。
三、據上論結，本件變更之訴為不合法，依民事訴訟法第95條、
    第78條，裁定如主文。
中    華    民    國    98    年    7    月    22    日
                  民事第十四庭
                        審判長法  官  張  蘭
                              法  官  鄭純惠
                              法  官  黃麟倫
正本係照原本作成。
不得抗告。
中    華    民    國    98    年    7     月    22    日
                              書記官  王敬端


司法院資訊處製作；財團法人民間司法改革基金會備份。
